臺灣高等法院臺南分院刑事判決　　　　 96年度上訴字第105號
上　訴　人
即　被　告　甲○○
指定辯護人　郭家祺　律師
上列上訴人因家暴殺人未遂案件，不服臺灣台南地方法院95年度
訴字第1366號中華民國95年12月5日第一審判決（起訴案號：臺
灣台南地方法院檢察署95年度偵字第12366號），提起上訴，本
院判決如下：
    主  文
上訴駁回。
    事  實
一、甲○○與乙○○曾有夫妻關係（於民國95年8月8日離婚），
    屬家庭暴力防治法第3條第2款之家庭成員關係。甲○○於民
    國（下同）95年8月13日晚間11時30分許，在臺南市○○路
    ○段43號「松」小吃店遇見在該處工作之前妻乙○○，遂要
    求乙○○與其復合，惟為乙○○所拒，二人因此發生口角，
    詎甲○○因此心生不滿，基於殺人之故意，於翌日（95年8
    月14日）凌晨0時10分許乙○○下班後，尾隨乙○○至臺南
    市○○區○○路三段38號附近，以左手勒住乙○○之頸部，
    右手則持非其所有之剪刀朝乙○○臉部及身體刺殺20餘次，
    導致乙○○因此受有顏面多處穿刺傷、胸口多處穿刺傷併氣
    血胸、左上臂及前臂多處穿刺傷併部分肌肉斷裂、左大腿多
    處穿刺傷、左小腿多處穿刺傷併疑似感覺神經受損等傷害。
    嗣台南市警察局第二分局巡邏員警適巧行經上開處所，隨即
    逮捕甲○○，並當場扣得上開剪刀1把，且將全身多處受傷
    之乙○○送醫救治，乙○○始未因此而死亡。
二、案經臺南市警察局第二分局報告臺灣臺南地方法院檢察署檢
    察官偵查起訴。
    理  由
一、認定犯罪事實所憑之證據及理由
（一）被告坦承前揭事實不諱（見本院卷38頁）。
（二）告訴人證述前揭事實綦詳（見原審卷41頁）。
（三）１現場目擊證人洪力堯於偵查中向檢察官所為之證述（見
        偵查卷22、23頁）。
      ２洪力堯於偵查中向檢察官所為之陳述，並無「顯有不可
        信之情況」，依刑事訴訟法第159條之1第2項規定，得
        為證據。
（四）被害人受傷害之情形，有國立成功大學附設醫院95年8月
      15日診斷證明書一紙及病歷（含急診病歷）、手術記錄單
      等文件一份附卷可稽（見原審卷第55、56、86、87頁），
      堪予認定。
（五）有剪刀一支扣案及照片14張附卷可考（見警卷12至18頁）
      。
（六）由被害人受傷害之情形，可知被告持剪刀刺擊被害人之部
      位遍及全身各部位，並多次朝被害人之頭、胸部等重要部
      位刺擊。又被告持以刺殺被害人之剪刀乃一般家用之鐵製
      剪刀，刀刃尖端甚為銳利，如以該剪刀砍殺被害人之身體
      多處或者朝其重要、脆弱部位刺擊，將可能導致其死亡結
      果，衡情自為常人及被告所得預見，詎被告仍持該剪刀追
      刺被害人，朝其身體頭、胸、手、腿等部位刺殺20餘次，
      經證人洪力堯出聲制止仍不停手，被告確有殺人故意，已
      足認定。綜上，被告自白核與事實相符，其殺人未遂犯行
      明確，堪以認定。
二、對於被告及指定辯護人辯解本院之判斷
（一）被告及指定辯護人辯解要旨
      均辯稱：被告當日是酒後行為失控所致，於行為時有精神
      耗弱之情形，致其辨識行為違法或依其辨識而行為之能力
      ，顯著減低云云。
（二）不採的理由
      查被告當日為警查獲後，經警於同日凌晨1時許，測試其
      呼氣酒精濃度為0.85MG/L，有酒測數據資料二紙在卷可稽
      （見警卷27頁），其當日飲酒之事實，固可認定。然被告
      於行為後約2個小時即95年8月14日凌晨2時10分許，製作
      警詢筆錄時，已明白告知員警其當時精神狀況良好，並詳
      細地描述其刺殺被害人之過程及原因，再參以被告係尾隨
      被害人至其停車處下手行兇等節以觀，足認被告行為時對
      外界事務之知覺理會、判斷作用能力及其行為控制能力較
      普通人平均程度並無顯著減低之情形，實難認其有精神耗
      弱之情形。況且縱使認為被告辨識違法或依其辨識而行為
      之能力有顯著減低之情形，從被告借酒壯膽而為本案犯行
      之情形判斷，亦應認其能力之顯著減低，係因被告故意自
      行招致者，從而被告及其指定辯護人前述之所辯，均無可
      採，被告尚無從依刑法第19條之規定，減輕其刑。
三、論罪科刑之理由
（一）核被告所為，係犯刑法第271條第2項、第1項之殺人未遂
      罪。被告著手殺人行為之實施，未生死亡之結果，為未遂
      犯，應依刑法第25條第2項規定，按既遂犯之刑減輕之。
      又被告與被害人曾為夫妻關係，業據被告及被害人自承在
      卷，並有電腦查詢全戶戶籍資料表1份在卷可考，本件被
      告於上開時、地，持刀殺害被害人，對被害人實施身體上
      不法侵害之行為，自屬家庭暴力防治法第2條第2項所稱之
      家庭暴力罪。
（二）原審依上開事證，適用前述法律，並審酌被告雖無犯罪前
      科，且坦承一切犯行，然其僅因要求與被害人復合不成，
      發生口角，即在人來車往之馬路上，眾目睽睽下，持利刃
      刺擊曾與其結髮數十年之被害人20餘次，經人制止猶不停
      手，目無法紀，罔顧人命，造成被害人身體、心靈之創傷
      難以平復，暨被告之智識程度、已與被害人達成和解等一
      切情狀，量處被告有期徒刑7年。經核認事用法均無不合
      ，量刑亦屬妥當，被告上訴請求從輕量刑，為無理由，應
      予駁回。
四、適用法律
    刑事訴訟法第368條。
本案經檢察官吳忠賢到庭執行職務。
中　　華　　民　　國　　96　　年　　5 　　月　　9 　　日
            刑事庭第三庭        審判長法　官  陳義仲
                                      法　官  宋明蒼
                                      法　官  蔡勝雄
以上正本證明與原本無異。
如不服本判決，應於收受本判決後十日內向本院提出上訴書狀。
其未敘述上訴理由者並得於提起上訴後十日內向本院補提理由書
狀（均須按他造當事人之人數附繕本）「切勿逕送上級法院」。
　　　　　　　　　　　　　　　　　　　書記官  汪姿秀
中　　華　　民　　國　　96　　年　　5 　　月　　10　　日
附錄：本案論罪科刑法條：
中華民國刑法第271條第1項、第2項
殺人者，處死刑、無期徒刑或10年以上有期徒刑。
前項之未遂犯罰之。
